【裁判字號】    98,易,2387
【裁判日期】    981027
【裁判案由】    竊盜
【裁判全文】
臺灣臺中地方法院刑事判決              98年度易字第2387號
公  訴  人  臺灣臺中地方法院檢察署檢察官
被      告  乙○○
上列被告因竊盜案件，經檢察官提起公訴（98年度偵字第8716號）
，本院判決如下：
    主    文
乙○○竊盜，處拘役肆拾日，如易科罰金，以新台幣壹仟元折算
壹日。
    犯罪事實
一、乙○○意圖為自己不法之所有，於民國98年3 月23日15時56
    分前後之某時，在臺中市○○區○○路533 號之「丁○○○○○（大墩店）」，徒手竊取B1賣場之蜜妮牌男性洗面乳1
    條及沙威隆牌香皂3 塊【合計價值為新台幣（下同）150 元
    】，得手後藏置於隨身之黑色斜背包內，先沿電動手扶梯上
    1 樓賣場後，再快速步出1 樓賣場入口處欲離開時，遭賣場
    巡邏監視人員戊○○攔下而得知上情。
二、案經臺中市警察局第四分局報告臺灣臺中地方法院檢察署檢
    察官偵查起訴。
    理  由
壹、證據能力：
一、本判決以下所引用被告以外之人於審判外之言詞或書面陳述
    ，而不符合刑事訴訟法第159 條之1 至第159 條之4 之規定
    者，業經本院於審理時當庭提示而為合法之調查，公訴人及
    被告均未於言詞辯論終結前聲明異議，本院審酌前開證據作
    成或取得之狀況，並無非法或不當取證之情事，且亦無顯不
    可信之情況，故認為適當而均得以作為證據，是前開證據依
    刑事訴訟法第159 條之5 之規定，均具有證據能力。
二、又本院於勘驗程序時，就勘驗事項依職權訊問證人戊○○、
    家樂福主管人員甲○○，訊問時被告、檢察官全程在場，亦
    使被告有補充詰問證人之機會，業已保障其反對詰問權及防
    禦權之行使，上開證人之證述自得採為判決之依據，併予敘
    明。
貳、實體部分：
一、訊據被告固供承其在家樂福賣場1 樓入口處遭戊○○攔下時
    ，隨身之黑色斜背包內尚有未結帳之蜜妮牌男性洗面乳1 條
    及沙威隆牌香皂3 塊等情，惟矢口否認有何竊盜犯行，辯稱
    ：當天伊在B1賣場購買洗面乳及香皂後，尚須購買屬於DIY
    用品之點漆筆，經詢問賣場人員表示係陳列在1 樓，伊遂再
    搭乘手扶梯上1 樓尋找，惟並未尋獲。況戊○○攔下伊時，
    伊尚未離開賣場並準備往回至B1結帳，忽遭陌生人靠近並詢
    問其是否有商品未結帳，實感錯愕，伊絕無竊盜行為云云。
    然查：
  (一)本件被告於98年3 月23日16時01分40秒許，由位在臺中市○○區○○路533 號之「丁○○○○○（大墩店）」1 樓賣場
    內向外快速步出入口處時，因形跡可疑遭賣場監視巡邏人員
    戊○○攔下，戊○○並通知警衛長己○○（現已離職）到場
    協同處理，被告乃隨同己○○、戊○○前往B1辦公室說明，
    並同意自其隨身之黑色斜背包內取出未結帳之蜜妮牌男性洗
    面乳1 條及沙威隆牌香皂3 塊等情，業據證人戊○○於警詢
    、檢察事務官詢問及本院審理中、證人己○○於本院審理中
    證稱無訛（見警卷第13頁、偵字卷第12-13 頁、本院卷第25
    頁反面-26 頁、27頁反面-28 頁），並有贓物認領保管單、
    錄影監視畫面之翻拍照片在卷可稽（見警卷第21頁、核退卷
    第19-34 頁），又卷附之翻拍照片確與錄影監視畫面相符，
    復經本院當庭勘驗無訛（見本院卷第25頁）。
  (二)次經本院前往上開家樂福賣場勘驗，並依被告所供當天行進
    路線進行實地模擬：（見本院卷第37-41 頁之勘驗筆錄及50
    -82頁之對應照片）
  1.被告於案發當日由大墩路入口（即照片編號、、）進
    入家樂福賣場後，由1 樓之階梯（即照片編號、）下到
    B1賣場（進入賣場通道前有設置防盜感應器，即照片編號
    ），左側為整排之結帳區，結帳區終點有未購物出口（照片
    編號、、、），未購物出口正後方另有一處樓梯，
    樓梯盡頭亦設置有防盜感應器（照片編號、）。進入賣
    場後先經過熟食及生鮮雜貨區，接著進入藥品及衛生清潔用
    品區（照片編號、）。
  2.證人即家樂福主管甲○○證稱：卷內錄影畫面所拍攝被告之
    監視器於案發時係裝置於牆上風管處（即照片編號、）
    ，於98年3 月31日後才移到現在位置（照片編號），且核
    退卷第26頁照片底部所示紙板的頂端與今日勘驗之紙板頂端
    高度相符，紙板上方從未陳列商品（即照片編號）等語（
    見本院卷第39頁反面）。通過監視器畫面位置後，右轉可進
    入被告於查獲時所持有之香皂及洗面乳擺放位置（照片編號
    、、、、、）。嗣後需回到原結帳區方向之生
    鮮區域始得沿電動手扶梯上一樓（照片編號、、、
    ）。
  3.另依核退卷第8 頁、第9 頁所示被告步出入口之方向拍照（
    現場商品陳列位置、未購物出口之警告設施，均與案發時不
    同，僅依地板黃色三角形面積為基礎，即照片編號、、
    、、、）。又自入口處往外望去，左前方即為面向
    大墩十二街之出入口（照片編號、、）。經本院當場
    詢問被告如何返回B1結帳，被告改稱：依其當天行進路線，
    不知道如何回到B1結帳等語。而一樓下B1結帳區之手扶梯，
    依被告行向，係在右後側的方向，命警員立於一樓入口處，
    往右側拍攝收銀指示方向看板（即照片編號、）。依指
    示方向須進入一樓賣場底部才能使用電動手扶梯（即照片編
    號、）。
  (三)被告於本院準備程序時係供稱：伊在1 樓入口處被攔下時，
    係準備前往B1結帳云云（見本院卷第13頁反面），繼而於本
    院勘驗時又推稱：伊不知如何自1 樓入口處返回B1結帳區云
    云（見本院卷第39頁反面），嗣於本院審理中再改稱：伊於
    準備程序時所述意思是欲往回走，且戊○○攔下伊時，伊並
    未離開賣場範圍云云（見本院卷第85頁），所辯前後矛盾，
    已難盡信；又經本院勘驗被告於B1賣場走道行進間，遭當時
    設置於空調風管下方之監視錄影機（見本院卷第58-61 頁編
    號- 所拍攝之畫面）拍攝之畫面結果（見本院卷第25頁
    ），其餘顧客選購該監視錄影機下方所擺設陳列之商品時，
    均未如被告般將頭部以較大之角度仰起（被告照片見核退卷
    第26頁），且照片中被告往上觀看之視線方向，已超過該處
    紙板頂端甚多，而該紙板頂端從未陳列商品乙節，亦據證人
    甲○○證稱屬實業如上述（見本院卷第39頁），堪認被告於
    該處以幾近直視之視線觀察監視錄影機之舉動，更顯可疑。
  (四)再依卷附之監視錄影畫面翻拍照片、本院勘驗現場照片互核
    比對結果（見核退卷第31-33 頁、本院卷第80-8 1頁編號
    至照片），被告係毫無遲疑向前步出入口處賣場之界線，
    行進間之神情或動作，亦未有疑似尋找下B1賣場手扶梯，或
    準備回頭往反方向走去之態樣。雖被告另辯稱：法院勘驗時
    該1 樓賣場入口處之擺設業與案發當天不符云云。然就上開
    照片相互對照以觀，本院勘驗時，該入口處之商品擺設、接
    待人員所站立位置固與案發當日不同，惟依前後照片所示相
    同之地板黃色三角形範圍為基礎，被告確已步出該入口處區
    隔賣場內外之界線，要無疑義。況依本院勘驗結果所示，自
    1 樓賣場下B1賣場之電動手扶梯，乃在被告步出入口處行進
    方向之右後側（見本院卷第40頁、第76-77 頁編號- 照
    片），參酌被告由B1賣場欲前往1 樓賣場時，既知悉應搭乘
    賣場內部之電動手扶梯（即本院卷第76-78 頁編號- 照
    片），豈有於準備返回B1賣場結帳時，竟未在賣場內部找尋
    下樓手扶梯之理？此與吾人平日在大賣場消費購物之習慣亦
    大相逕庭，要非合理。復參酌以被告步行離開入口處之行進
    方向，左前方即為面向大墩十二街之出入口（見本院卷第75
    -76 頁編號- 照片），被告倘未遭戊○○及時攔下，自
    可迅及從容由該出口離開家樂福賣場建築物，亦無疑義，顯
    見其上開辯解，無非臨訟卸責之詞，委無可採。至被告於案
    發當日，身上確有價值達3600元之消費卷及金額不詳之現金
    乙節，固據證人即員警辛○○證稱在卷（見本院卷第40頁反
    面），惟竊盜犯行之不法所有意圖，與行為人之資力尚無絕
    對之關連，自不足為有利其之認定。
  (五)綜上各節，本件事證明確，被告上開竊盜犯行洵堪認定，應
    依法論科。至證人戊○○雖證稱：伊當天係因親眼目睹被告
    自保險套陳列架上取下保險套1 盒，再轉往衛浴置物平台之
    陳列架前，將保險套拆封，認有可疑，始開始跟蹤被告。嗣
    伊確於衛浴置物平台外包裝盒之間隙間，發現保險套之外包
    裝空盒等語明確（見本院卷第26頁反面），而證人即尋獲保
    險套內包裝之家樂福賣場雜貨處處長丙○○於勘驗時證稱：
    伊於案發當天下午進行例行性巡邏，經過1 樓下B1之電動手
    扶梯時，發覺左側把手與商品陳列區間有亮亮之物品，當時
    以為是垃圾，撿拾後始發現係保險套之內包裝，遂將該物送
    往安全課處理，嗣後始知甫發生本件竊盜案等語（見本院卷
    第43頁），並有尋獲保險套空盒處、尋獲之保險套內外包裝
    之照片（見核退卷第42、49-51 頁），並經本院於勘驗時，
    命證人戊○○模擬其目睹被告取下保險套、進而拆封之相對
    位置，及命證人丙○○指認尋獲保險套內包裝之地點，亦有
    勘驗筆錄、照片附卷可參（見本院卷第43頁、第66頁反面、
    67 頁 、78-80 頁）。然被告亦堅決否認有竊取保險套之行
    為，參酌證人戊○○模擬目睹被告自保險套陳列架位置取下
    保險套之所在位置，與所稱被告之位置，經實際測量結果為
    16公尺（見本院卷第39頁反面及第63、64頁之編號、照
    片），兩者間距離非短，是證人戊○○是否能清楚辨識被告
    之確切舉止，尚非無疑，況證人戊○○嗣後尋獲之保險套外
    包裝盒、及證人丙○○尋獲之保險套內包裝，均仍在家樂福
    賣場內，且非置於被告之持有狀態下，縱認被告確有拿取該
    保險套，然其究竟有無不法所有意圖，尚嫌可疑。又檢察官
    起訴意旨亦未認該保險套乃被告本件竊盜犯行所竊取之物，
    本院尚無庸就此部分事實另行認定，謹此敘明。
二、核被告所為，係犯刑法第320 條第1 項之普通竊盜罪。爰審
    酌被告雖無前科（有卷附刑案資料查註記錄表、臺灣高等法
    院被告前案記錄表可參前揭紀錄表可參），基於一時貪念，
    竊取家樂福賣場內商品，雖犯後態度不佳，未見悔意，誠屬
    可議，然本件竊取之財物價值非高（合計僅150 元）、犯罪
    手段亦稱平和，惡性究非重大等一切情狀，量處如主文所示
    之刑，並諭知易科罰金之折算標準。
三、另刑法第41條第2 項至第8 項，前於97年12月30日修正，雖
    經總統於98年1 月21日公布，並於被告行為後之98年9 月1
    日施行。然因易科罰金、易服勞役之折算標準及其期限涉及
    裁量權之行使，屬於科刑規範事項，其折算標準於裁判時並
    應於主文內諭知，與一般純屬執行之程序有別，而有關易服
    社會勞動折算標準為6 小時折算1 日，期限為最長1 年，修
    正後刑法第41條第2 項、第3 項、第5 項已定有明文，其標
    準係屬固定，並不涉及法院裁量權之行使，亦非屬科刑規範
    事項，且依新修正之刑事訴訟法第479 條第2 項規定，可知
    該易服社會勞動乃係屬執行檢察官之權限，另刑事訴訟法第
    309 條關於有罪判決書之主文記載事項之規定，亦未因上揭
    刑法第41條第2 項增訂易服社會勞動之規定而配合同時修正
    諭知易服社會勞動之折算標準，是本件自無須再於主文中另
    諭知易服社會勞動之折算標準，附此敘明。
據上論斷，應依刑事訴訟法第299 條第1 項前段，刑法第320 條
第1 項，刑法施行法第1條之1，判決如主文。
本案經檢察官庚○○到庭執行職務
中    華    民    國     98    年    10    月    27   日
                  刑事第十二庭    法  官  劉敏芳
以上正本證明與原本無異。
如不服本判決，應於收受送達後10日內向本院提出上訴書狀(應
敘述具體理由並按他造當事人之人數附繕本)。
上訴書狀如未敘述理由，應於上訴期間屆滿後20日內補提理由書
於本院。「切勿逕送上級法院」
告訴人或被害人對於判決如有不服具備理由請求檢察官上訴者，
其上訴期間之計算係以檢察官收受判決正本之日期為準。
                                   書記官  陳錫威
中    華    民    國    98    年    10    月    27    日
附錄本案論罪科刑法條：
刑法第320條
意圖為自己或第三人不法之所有，而竊取他人之動產者，為竊盜
罪，處5 年以下有期徒刑、拘役或5 百元以下罰金。


司法院資訊處製作；財團法人民間司法改革基金會備份。
